【裁判字號】    89,易,554
【裁判日期】    890811
【裁判案由】    藏匿人犯
【裁判全文】
臺灣嘉義地方法院刑事判決                          八十九年度易字第五五四號
    公  訴  人  臺灣嘉義地方法院檢察署檢察官
    被      告  甲○○
    選任辯護人  嚴庚辰
                王正宏
                游瑞華
右列被告因藏匿人犯案件，經檢察官提起公訴（八十九年度偵字第二六二七號），本
院判決如左：
    主  文
甲○○違反不得僱用大陸地區人民在台灣地區從事未經許可之工作之規定，處有期徒
刑參月，如易科罰金，以參佰元折算壹日。
    事  實
一、甲○○明知陳月明係未經主管機關即內政部警政署入出境管理局許可，而擅自大
    陸地區非法入境，係違反國家安全法之犯人，竟仍於民國八十八年十月十五日起
    至八十八年十一月十七日止（起訴書誤載為八十九年），在嘉義縣溪口鄉坪頂村
    十一鄰竹圍仔一二號其所之經營中興鐵工廠，以每月薪資新臺幣（下同）二萬元
    僱傭陳月明，從事未經許可之鐵工工作，並為避免陳月明遭警查獲，乃於上開鐵
    工廠內提供住宿處所及三餐，而予以藏匿，嗣於同年十一月十七日在嘉義縣六腳
    鄉蒜頭大橋北端為警查獲，並解送至新竹靖廬大陸地區人民處理中心時，始供出
    上情而查獲甲○○。
二、案經新竹縣警察局橫山分局報告台灣新竹地方法院檢察署，呈由臺灣高等法院檢
    察署，核轉臺灣嘉義地方法院檢察署檢察官偵查起訴。
    理  由
一、訊據被告甲○○矢口否認有何違反台灣地區與大陸地區人民關係條例及藏匿人犯
    之犯行，辯稱：並不認識陳月明，在那段時間（指八十八年十月十五日至同年十
    一月十七日間），自己並沒有工作，也無僱用陳月明．．，在八十八年九月至八
    十九年過年之間，係在丙○○經營的鐵工廠工作．．，陳月明於調查筆錄所述內
    容，應係知情的人教他說的云云。惟查：
（一）證人陳月明係大陸地區人民，未經內政部警政署入出境管理局之許可，於八十
      八年十月十五日下午二時許，偷渡進入台灣之事實，業據證人陳月明於警訊、
      偵查中供述明確，復經證人即查獲陳月明之嘉義縣警察局朴子分局六腳分駐所
      警員乙○○於本院調查時證稱甚詳，足見證人陳月明係未經許可偷渡進入台灣
      地區，觸犯國家安全法之犯人。
（二）被告於右揭時地僱用大陸地區人民陳月明之事實，業據證人陳月明於警訊（內
      政部警政署大陸地區人民新竹處理中心調查筆錄）、偵查中（囑託臺灣新竹地
      方法院檢察署代訊）證述明確，且依口卡片指認僱主確係被告甲○○無誤，此
      有證人陳月明於警訊中親筆指認之口卡片一紙在卷可查，參以證人陳月明受僱
      工作之三本、中興鐵工廠，中興鐵工廠確係被告所經營，業經被告供明在卷；
      及證人陳月明對被告使用之行動電話號碼為0000000000號、家中子
      女人數、年齡等情事，除第三名子女性別有誤外，餘均證述正確，亦為被告於
      警訊中供明無誤，另證人陳月明於八十八年十一月十七日在嘉義縣六腳鄉蒜頭
      大橋北端為警查獲時，雖於嘉義縣警察局朴子分局六腳分駐所警訊中供稱：係
      被查獲當日剛上岸、尚未找到工作等情，惟證人陳月明復於內政部警政署大陸
      地區人民新竹處理中心調查時，陳稱上開警訊筆錄中偷渡來台時間及在台工作
      情形係不正確等語在卷，並供出被告非法僱用之上開事實；且證人陳月明係大
      陸人民，在台人地不熟，與被告又夙無怨隙等情觀之，衡情殊無設詞誣陷之理
      。是證人陳月明於偵查中、調查中心警訊之證述，應具真實性而可採信。
（三）證人丙○○雖證稱：被告於八十八年九月至八十九年過年之間，係在自己經營
      的鐵工廠工作等語，惟亦證稱：被告係有工作才去之零星工，平均每月工作大
      約二十幾天，稅金由上手承包人報的等語；則被告既係零星工、工作日不定、
      且未由證人丙○○報稅，證人丙○○既未能依報稅文件證明被告工作之日數，
      亦因被告係零星工而未能確定被告係何日工作，則證人丙○○之證詞，不無出
      於朋友關係而有所迴護之詞，況證人丙○○就被告究為在其鐵工廠工作，薪資
      如何計算，既未能詳述，且又未能提供資料以供本院查證，是證人丙○○證詞
      ，尚難據為被告並無前揭犯行之認定。
（四）綜上所述，足見被告上開所辯，顯係事後飾卸之詞，不足採信。本件事證明確
      ，被告犯行洵堪認定。
二、查被告僱用大陸地區人民陳月明工作，所為係違反臺灣地區與大陸地區人民關係
    條例第十五條第四款不得僱用大陸地區人民在台灣地區從事未經許可之工作之規
    定，應依同法第八十三條第一項規定論處；又陳月明係大陸地區偷渡來臺之人民
    ，為違反國家安全法之犯人，被告竟提供住宿而藏匿之，使司法機關發現增加困
    難，核被告該部分所為，係犯刑法第一百六十四條第一項之藏匿人犯罪。被告基
    於藏匿之犯意提供住宿予偷渡入境之大陸地區人民陳月明，並同時僱用其工作，
    自係一行為同時觸犯上開二罪名，為想像競合犯，應依刑法第五十五條規定從一
    重之台灣地區與大陸地區人民關係條例第八十三條第一項之罪處斷（司法院八十
    二年十二月六日八二廳刑一字第二０一二九號函參照）。爰審酌被告尚無不良素
    行、犯罪之動機、目的、手段、行為有危害國家安全之虞、且犯後未能坦承犯行
    等一切情狀，量處如主文所示之刑，並諭知易科罰金之折算標準，以資懲儆。
據上論斷，應依刑事訴訟法第二百九十九條第一項前段，台灣地區與大陸地區人民關
係條例第八十三條第一項，刑法第十一條前段、第一百六十四條第一項、第五十五條
、第四十一條，罰金罰鍰提高標準條例第一條前段、第二條，判決如主文。
本案經檢察官游悅晨到庭執行職務。
中      華      民      國      八十九      年      八    月    十一    日
                                      臺灣嘉義地方法院刑事第一庭
                                          審判長法官  陳  珍  如
                                              法  官  黃  仁  勇
                                              法  官  蔡  廷  宜
右正本證明與原本無異。
如不服本判決，應於判決送達後十日內，向本院提出上訴狀（應附繕本）。
中      華      民      國      八十九      年      八    月    十一    日
                                              書記官  尹  玉  琪
附錄法條：
台灣地區與大陸地區人民關係條例第八十三條第一項
違反第十五條第四款或第五款規定者，處二年以下有期徒刑、拘役或科或併科新台幣
三十萬元以下罰金。
同條例第十五條第四款：
僱用大陸地區人民從事未經許可或許可範圍不符之工作。
刑法第一百六十四條第一項：
藏匿人犯或依法逮捕、拘禁之脫逃人或使之隱避者，處二年以下有期徒刑、拘役或五
百元以下罰金。


司法院資訊處製作；財團法人民間司法改革基金會備份。
